【裁判字號】    99,訴,1299
【裁判日期】    991124
【裁判案由】    違反毒品危害防制條例
【裁判全文】
臺灣彰化地方法院刑事判決              99年度訴字第1299號
公  訴  人  臺灣彰化地方法院檢察署檢察官
被      告  石錫源
上列被告因違反毒品危害防制條例案件，經檢察官提起公訴（99
年度毒偵字第1681號），被告於準備程序進行中就被訴事實為有
罪之陳述，本院合議庭裁定改由受命法官獨任以簡式審判程序審
理，判決如下：
    主  文
石錫源施用第一級毒品，累犯，處有期徒刑玖月。
    犯罪事實
一、石錫源前於民國92年間因施用毒品案件，經本院裁定送觀察
    、勒戒後，認有繼續施用毒品之傾向，復經本院以92年度毒
    聲字第1247號裁定令入戒治處所施以強制戒治，而於93年6
    月13日執行完畢釋放，並由臺灣彰化地方法院檢察署檢察官
    以93年度戒毒偵字第231 號為不起訴處分確定；又於上開強
    制戒治執行完畢釋放後5 年內之95年間因施用毒品案件，經
    本院以95年度訴字第197 號判決判處有期徒刑7 月確定；復
    於97年間因施用毒品案件，經本院以97年度訴字第2827號判
    決判處有期徒刑7 月確定，嗣上開2 案經本院以98年度聲字
    第324 號裁定應執行有期徒刑1 年確定，經送監執行，甫於
    98年10月2 日縮短刑期執行完畢。詎仍不知悔改，復基於施
    用第一級毒品海洛因之犯意，於99年8 月6 日上午9 時30分
    許，在其位於彰化縣大村鄉○村村○○路○ 段3 號之住處，
    以將海洛因摻水置於針筒內注射之方式，施用第一級毒品海
    洛因1 次。嗣因其為毒品列管人口，為警於99年8 月6 日16
    時35分許，通知其到場驗尿後，結果呈現嗎啡及可待因之陽
    性反應，始查悉上情。
二、案經彰化縣警察局員林分局報告臺灣彰化地方法院檢察署檢
    察官偵查起訴
    理  由
一、本件被告石錫源所涉為死刑、無期徒刑、最輕本刑為3 年以
    上有期徒刑或高等法院管轄第一審案件以外之罪，並於本院
    行準備程序時就被訴事實為有罪之陳述，本院合議庭依刑事
    訴訟法第273 條之1 第1 項規定，裁定改由受命法官獨任行
    簡式審判程序，先予敘明。
二、訊據被告對於上開事實均坦承不諱，並有詮昕科技股份有限
    公司99年8 月24日報告編號00000000號濫用藥物尿液檢驗報
    告（偵卷第13頁）、彰化縣警察局員林分局委託檢驗尿液代
    號與真實姓名對照認證單（警卷第14頁）各1 份在卷可憑，
    足認被告自白與事實相符，本件事證明確，被告犯行堪以認
    定。
三、按毒品危害防制條例就施用毒品者，僅限於「初犯」及「5
    年後再犯」二種情形，始應先經觀察、勒戒或強制戒治程序
    。倘被告於5 年內已再犯，經依法追訴處罰，縱其第3 次（
    或第3 次以上）再度施用毒品之時間，在初犯經觀察、勒戒
    或強制戒治執行完畢釋放5 年以後，已不合於「5 年後再犯
    」之規定，且因已於「5 年內再犯」，顯見其再犯率甚高，
    原實施觀察、勒戒或強制戒治，已無法收其實效，即應依毒
    品危害防制條例第10條處罰（參照最高法院95年度第7 次刑
    事庭會議決議、97年度第5 次刑事庭會議決議意旨）。查，
    本件被告前因施用毒品案件，經送觀察、勒戒及強制戒治後
    ，於93年6 月13日執行完畢釋放，又於強制戒治執行完畢釋
    放後5 年內，再因施用毒品等案件，經本院判處有期徒刑確
    定，復為本件施用毒品犯行經警查獲，揆諸前開說明，自與
    前揭條例第20條第3 項之規定僅得適用於「5 年後再犯」之
    情形不符，公訴人就被告本案施用毒品之犯行提起公訴，核
    無違誤，自應由本院依法判決。
四、核被告所為，係犯毒品危害防制條例第10條第1 項之施用第
    一級毒品罪。被告施用第一級毒品前後持有第一級毒品之低
    度行為，應為其施用第一級毒品之高度行為所吸收，不另論
    罪。被告有前揭刑案執行完畢之情形，此有臺灣高等法院被
    告前案紀錄表1 份在卷可按，其受有期徒刑之執行完畢後，
    5 年內故意再犯本案有期徒刑以上之罪，為累犯，應依刑法
    第47條第1 項規定加重其刑。另被告上開施用第一級毒品海
    洛因之犯行，係因其為警方列管之毒品人口，經通知其前往
    警局製作筆錄採尿，警詢中始自白施用第一級毒品犯行，則
    警方於其自白前，既已對其發生嫌疑，將之列為偵查之對象
    ，即已發覺其犯罪，與自首要件不符，自難獲邀減刑寬典（
    最高法院98年度臺上字第318 號刑事判決意旨參照）。爰審
    酌被告曾有多次施用毒品之不良素行，經觀察、勒戒及強制
    戒治後，仍不知悔改警惕，猶繼續施用毒品，屢被緝獲，足
    見其雖經觀察、勒戒及強制戒治之治療程序，始終未徹底戒
    絕施用毒品遠離毒害，顯然無視於毒品對於自身健康之戕害
    及國家對於杜絕毒品犯罪之禁令，本應予以嚴懲，惟斟酌被
    告施用毒品僅戕害己身，且犯後坦承犯行，態度良好等一切
    情狀，量處如主文所示之刑，以示懲儆。
據上論斷，應依刑事訴訟法第273 條之1第1 項、第299 條第1項
前段，毒品危害防制條例第10條第1 項，刑法第11條前段、第47
條第1 項，判決如主文。
本案經檢察官戴連宏到庭執行職務。
中    華    民    國    99    年    11    月    24    日
                  刑事第二庭      法  官  江彥儀
以上正本證明與原本無異。
如不服本判決應於收受判決後10日內向本院提出上訴書狀，並
應敘述具體理由。其未敘述上訴理由者，應於上訴期間屆滿後
20日內向本院補提理由書(均須按他造當事人之人數附繕本)
「切勿逕送上級法院」。
中    華    民    國    99    年    11    月    24    日
                                  書記官  黃明慧
附錄本案論罪科刑法條：
毒品危害防制條例第10條第1項
施用第一級毒品者，處 6 月以上 5 年以下有期徒刑。
施用第二級毒品者，處 3 年以下有期徒刑。

司法院資訊處製作；財團法人民間司法改革基金會備份。
